【裁判字號】    95,訴,795
【裁判日期】    951122
【裁判案由】    
【裁判全文】
臺灣基隆地方法院刑事判決               95年度訴字第795號
公  訴  人  臺灣基隆地方法院檢察署檢察官
被      告  乙○○
上列被告因違反毒品危害防制條例案件，經檢察官提起公訴（95
年度毒偵字第1505號、第1537號、第1710號、第1730號），本院
合議庭裁定由受命法官獨任進行簡式審判程序，茲判決如下：
    主  文
乙○○施用第一級毒品，累犯，處有期徒刑壹年。扣案之第一級
毒品海洛因合計淨重拾壹點捌公克沒收銷燬之，裝置上開第一級
毒品海洛因之包裝袋拾肆個均沒收；又施用第二級毒品，累犯
，處有期徒刑陸月，扣案之第二級毒品安非他命毛重零點肆公克
沒收銷燬之，裝置上開第二級毒品安非他命之包裝袋壹個、玻璃
球吸食器壹個均沒收之。應執行有期徒刑壹年肆月，扣案之第一
級毒品海洛因合計淨重拾壹點捌公克、第二級毒品安非他命毛重
零點肆公克均沒收銷燬之；裝置上開第一級毒品海洛因之包裝袋
拾肆個、第二級毒品安非他命之包裝袋壹個、玻璃球吸食器壹
個均沒收之。
    事  實
一、乙○○前於民國 (下同)94 年間，因賭博案件，經本院以94
    年瑞簡字第41號判決判處有期徒刑4月確定，並於94年8月16
    日易科罰金執行完畢。又因施用毒品案件，經觀察、勒戒後
    ，認無繼續施用毒品之傾向，於95年2 月21日經釋放出所，
    由臺灣基隆地方法院檢察署檢察官以95年毒偵字第268 號為
    不起訴處分確定。猶不知悔改，復基於反覆持續施用第一級
    毒品海洛因之犯意，自95年7月25日許至同年9月4 日止，或
    在基隆巿愛四路36號、48號之電動玩具店、70號里昂電子遊
    藝場，或在基隆巿仁三路附近電動玩具店店內或廁所內，以
    將毒品海洛因摻在香煙內之方式，施用第一級毒品海洛因，
    平均一天2次至3次。又基於反覆持續施用第二級品安非他命
    之犯意，自95年 7月25日起，至同年9月4日止，於上開處所
    ，或以將毒品安非他命置放在玻璃球吸食器內、或放入錫箔
    紙上燒烤吸其煙霧之方式，施用第二級毒品安非他命，平均
    一天2次至3次。嗣為警先、後於下列時、地分別查獲：(一)
    於95年 7月26日17時許，在基隆市○○路70號查獲，並扣得
    乙○○所有之第一級毒品海洛因 1包淨重7.17公克、安非他
    命1包毛重0.4公克，經採其尿液送驗結果，呈嗎啡、安非他
    命暨甲基安非他命陽性反應；(二)於95年8月2日12時40分許
    ，在基隆市○○路36號前盤查查獲，並扣得乙○○所有之海
    洛因12包淨重2.29公克、玻璃球吸食器 1個，經採其尿液送
    驗結果，呈嗎啡、安非他命暨甲基安非他命陽性反應；( 三
     )於95年9月2日11時45分許，在基隆市○○路31號前查獲，
    並扣得乙○○所有之第一級毒品海洛因10包淨重1.01公克，
    經採其尿液送驗結果，呈嗎啡、安非他命暨甲基安非他命陽
    性反應；(四)於95年9月5日11時45分許，在基隆市○○路48
    號前查獲，並扣得乙○○所有之海洛因11包淨重1.33公克，
    經採其尿液送驗結果，仍呈嗎啡、安非他命暨甲基安非他命
    陽性反應，始知上情。
二、案經基隆市警察局第一、二分局報告臺灣基隆地方法院檢察
    署檢察官偵查起訴。
    理  由
壹、程序事項
    本件被告乙○○所犯者非為死刑、無期徒刑、最輕本刑為 3
    年以上有期徒刑之罪或高等法院管轄第一審案件，其於準備
    程序進行中，先就被訴事實為有罪之陳述，經告知其簡式審
    判程序之要旨，並聽取公訴人、被告之意見後，本院業已依
    刑事訴訟法第273條之第1項之規定，裁定由受命法官獨任以
    簡式審判程序進行本案之審理。
貳、實體事項
一、認定事實所依據之證據及理由：
  (一)被告自白：被告於本院審理中自白其於前述時、地施用第一
    級海洛因及第二級毒品安非他命之犯行事實，其任意自白核
    與下列事證相符，應堪可採為證據。
  (二)尿液檢驗結果：昭信科技顧問股份有限公司濫用藥物尿液檢
    體檢驗報告 4紙，足證被告經警查獲後採集之尿液經檢驗結
    果，呈施用第一級毒品海洛因代謝後之嗎啡陽性反應，第二
    級毒品安非他命代謝後之安非他命、甲基安非他命陽性反應
    。
  (三)扣案物證：扣案之被告所有第一級毒品海洛因34包，合計淨
    重11.8公克，有法務部調查局中華民國95年9月1日調科壹字
    第09523007310號、第00000000000號、95年9 月29日調科壹
    字第09523022090號、第00000000000號鑑定書4 紙在卷可稽
    ，第二級毒品安非他命1包毛重0.4公克，有基隆巿警察局第
    二分局刑事組查獲涉嫌毒品危害防制條例毒品初步鑑驗報告
    書附卷可參，及裝置上開第一級毒品海洛因之包裝袋34個、
    第二級毒品安非他命之包裝袋1 個、施用上開第二級毒品安
    非他命之玻璃球吸食器1個可資佐證。
  (四)臺灣基隆地方法院檢察署95年毒偵字第268 號不起訴處分書
    及臺灣高等法院被告前案紀錄表在卷可按，足證被告確有如
    事實欄所載之觀察勒戒、徒刑執行等情形。
二、論罪及科刑之理由：
  (一)查海洛因、安非他命分係毒品危害防制條例所列管之第一級
    、第二級毒品，此為該條例第2條第2項第1款、第2款所明定
    。按犯毒品危害防制條例第10條施用毒品之罪者，檢察官應
    聲請法院裁定，令被告入勒戒處所觀察、勒戒，令勒戒處所
    陳報，認受觀察、勒戒人無繼續施用品傾向者，應即釋放，
    並為不起訴之處分；認有繼續施用毒品傾向者，則由檢察官
    聲請法院裁定令入戒治處所強制戒治，俟強制戒治期滿，再
    行釋放，並由檢察官為不起訴處分。惟依上揭規定觀察勒戒
    或強制戒治執行完畢釋放後，5 年內再犯施用毒品罪者，檢
    察官應依法追訴，毒品危害防制條例第20條第1項、第2項、
    第23條第2項分別定有明文。
  (二)核被告於初犯施用毒品案件後之5 年以內，再犯施用第一級
    毒品海洛因、第二級毒品安非他命之行為，係犯毒品危害防
    制條例第10條第1項之施用第一級毒品罪、同條第2項之施用
    第二級毒品罪。被告持有第一級毒品海洛因、第二級毒品安
    非他命之低度行為，應分別為施用第一級、第二級毒品之高
    度行為所吸收，均不另論罪。
  (三)被告前後多次施用第一級毒品海洛因、第二級毒品安非他命
    之犯行，均時間密接，且依社會通念，足可認為係基於一個
    意思決定所為之具有反覆性及延續性之行為，乃學理上所稱
    之「集合犯」，應僅成立一罪。按刑事法若干犯罪行為態樣
    ，本質上原具有反覆、延續實行之特徵，立法時既予特別歸
    類，定為犯罪構成要件之行為要素，則行為人基於概括之犯
    意，在密切接近之一定時、地持續實行之複次行為，倘依社
    會通念，於客觀上認為符合一個反覆、延續性之行為觀念者
    ，於刑法評價上，即應僅成立一罪。學理上所稱「集合犯」
    之職業性、營業性或收集性等具有重複特質之犯罪均屬之，
    例如經營、從事業務、收集、販賣、製造、散布等行為概念
    者是（最高法院95年度臺上字第1079號判決意旨參照）。查
    毒品因具有成癮性、濫用性，故立法實務首重以刑事處遇方
    式戒斷行為人毒癮，於無法達此戒斷之效果時，始依法追訴
    處罰，而施用毒品本身具備反覆、延續之行為特徵，持續多
    次施用毒品為此類犯罪之典型或常態，於刑法評價上，施用
    毒品應僅成立集合犯，而論以一罪。
  (四)被告所犯上開2 罪間，犯意各別，行為互殊，罪名不同，應
    予分論併罰。
  (五)又被告前曾受事實欄所載有期徒刑之執行，有臺灣高等法院
    被告前案紀錄表在卷可稽，其於有期徒刑之執行完畢後， 5
    年內再犯有期徒刑以上之罪，為累犯，應加重其刑。本院審
    酌被告犯罪之動機，曾有施用毒品前科仍不知悔改、戒除，
    一再持有、施用毒品，惟犯罪後坦承犯行，且所犯之施用毒
    品犯行乃戕害自己身心健康，尚未危及他人等一切情狀，分
    別量處如主文所示之刑，並定其應執行之刑。
  (六)扣案之第一級毒品海洛因合計淨重11.8公克，第二級毒品安
    非他命毛重0.4公克，均應依毒品危害防制條例第18條第1項
    前段之規定，宣告沒收銷燬之。另扣案裝置上開第一級毒品
    海洛因所用之包裝袋34個及第二級毒品安非他命所用之包裝
    袋1個、玻璃球吸食器1個，雖非專供施用毒品之器具，惟係
    被告所有，供本案犯罪之所用之物，業據被告於本院審理時
    供明在卷，依刑法第38條第1項第2款之規定，宣告沒收。
據上論斷，應依刑事訴訟法第273條之1、第299條第1項前段，毒
品危害防制條例第23條第2項、第10條第1 項、第2項、第18條第
1項前段，刑法第11條前段、第47條第1 項、第51條第5款、第38
條第1項第2款，判決如主文。
本案經檢察官甲○○到庭執行職務
中    華    民    國    95    年    11    月    22    日
                  刑事第三庭法    官  齊  潔
以上正本證明與原本無異。
對於本件判決如有不服，應於收受送達後10日內，向本院提出上
訴書狀，上訴於臺灣高等法院，並按他造當事人之人數附具繕本
。
中    華    民    國    95    年    11    月    22    日
                            書 記 官  潘端典
附錄犯罪法條:
毒品危害防制條例第10條
施用第一級毒品者，處6月以上5年以下有期徒刑。
施用第二級毒品者，處3年以下有期徒刑。


司法院資訊處製作；財團法人民間司法改革基金會備份。
